【裁判字號】    99,毒聲再,1
【裁判日期】    991022
【裁判案由】    聲請重新審理
【裁判全文】
臺灣花蓮地方法院刑事裁定             99年度毒聲再字第1號
聲  請  人
即  被  告  丙○○
上列聲請人即被告因違反毒品危害防制條例案件，對於本院中華
民國99年 7月30日99年度毒聲字第61號確定裁定（聲請案號：臺
灣花蓮地方法院檢察署檢察官99年度聲觀字第52號、99年度毒偵
字第314號），聲請重新審理，本院裁定如下：
    主  文
聲請駁回。
    理  由
一、聲請意旨詳如刑事聲請重新審理狀（如附件）所載。
二、按「觀察、勒戒及強制戒治之裁定確定後，有下列情形之一
    ，認為應不施以觀察、勒戒或強制戒治者，受觀察、勒戒或
    強制戒治處分之人，或其法定代理人、配偶，或檢察官得以
    書狀敘述理由，聲請原裁定確定法院重新審理：一、適用法
    規顯有錯誤，並足以影響裁定之結果者。二、原裁定所憑之
    證物已證明為偽造或變造者。三、原裁定所憑之證言、鑑定
    或通譯已證明其為虛偽者。四、參與原裁定之法官，或參與
    聲請之檢察官，因該案件犯職務上之罪，已經證明者。五、
    因發現確實之新證據足認受觀察、勒戒或強制戒治處分之人
    ，應不施以觀察、勒戒或強制戒治者。六、受觀察、勒戒或
    強制戒治處分之人，已證明其係被誣告者。聲請重新審理，
    應於裁定確定後三十日內提起。但聲請之事由，知悉在後者
    ，自知悉之日起算。聲請重新審理，無停止觀察、勒戒或強
    制戒治執行之效力。但原裁定確定法院認為有停止執行之必
    要者，得依職權或依聲請人之聲請，停止執行之。法院認為
    無重新審理之理由，或程序不合法者，應以裁定駁回之；認
    為有理由者，應重新審理，更為裁定。法院認為無理由裁定
    駁回聲請者，不得更以同一原因，聲請重新審理。重新審理
    之聲請，於裁定前得撤回之。撤回重新審理之人，不得更以
    同一原因，聲請重新審理。」毒品危害防制條例第20條 之1
    定有明文。又該條係於民國92年7月2日增訂，立法理由則指
    明「令入觀察、勒戒處所施以觀察、勒戒及令入戒治處所施
    以強制戒治之裁定，於有違背法令之情形，依現行實務之見
    解得提起非常上訴，以資救濟；惟該等裁定如發生有刑事訴
    訟法第 420條所定事由時，依現行刑事訴訟法並不得對之提
    起再審，即乏救濟之道。爰參酌檢肅流氓條例第16條得請聲
    重新審理之各項規定，於本條例針對就施以觀察、勒戒及強
    制治之裁定，予以增訂得聲請原裁定確定法院重新審理之救
    濟規定。」（詳見立法理由二、三），是本條既係參酌刑事
    訴訟法第 420條之規定而增列，故本條所列各款事由與刑事
    訴訟法第420條第1項法文相同者，自得為同一之解釋。
三、經查：
  (一)聲請人即被告丙○○前因施用第二級毒品案件，經本院於99
    年 7月30日，以99年度毒聲字第61號裁定應送勒戒處所觀察
    、勒戒在案，該裁定於99年8月5日送達於被告住所地，由同
    住此處之其母陳游秋鶯收受一節，有該裁定書及本院送達證
    書各1份為憑，依此計算，該裁定應於99年8月11日確定；惟
    聲請人於 99年9月24日始具狀聲請重新審理，顯已逾毒品危
    害防制條例第20條之1第2項前段之30日不變期間。
  (二)次就被告陳稱其於99年 5月26日經警採尿，並將所採得之尿
    液經分裝甲、乙二瓶，送驗後均呈甲基安非他命陽性反應，
    然濃度不同部分，固有慈濟大學濫用藥物檢驗中心99年 5月
    27日檢驗總表影本 1份在卷為憑，然該檢驗總表於花蓮縣警
    察局吉安分局以被告涉有施用毒品罪嫌，報請臺灣花蓮地方
    法院檢察署檢察官偵辦時，已檢附於警卷內，而該署檢察事
    務官於99年7月8日詢問被告時，亦已當庭提示該總表之檢驗
    報告予被告表示意見，故該事由應確屬被告於本院上開裁定
    前已知悉之事項，若執此為其聲請重新審理之依據，本應於
    本院裁定確定後30日內為之，是依上開(一)之說明，本件聲請
    重新審理意旨就此部分所指，亦屬已逾30日不變期間，自不
    得執此為聲請重新審理之合法理由。
  (三)又證人即於99年5月26日晚間9時15分負責對被告採尿之花蓮
    縣警察局刑事警察大隊偵查佐甲○○於本院調查時，證稱：
    在採尿是看被告採尿的是丁○○（任職於花蓮縣警察局督察
    室督察員）及分局二組組長，伊是在採尿室外辦公桌前監督
    被告裝尿瓶的過程，被告第1次尿出來的量不夠，先裝在第1
    瓶，第2次採的尿直接裝在第2瓶，量比較多，所以瓶子裡看
    起來會有一高一低，被告就把第2瓶的尿倒一點到第1瓶裡面
    ，讓兩瓶尿的容量看起來是一樣的，但其實尿量還是不夠，
    被告也說他尿不出來了，接下來就封瓶了，條碼是伊先寫好
    交給被告，被告自己封瓶的，至於哪一瓶是甲瓶，哪一瓶是
    乙瓶伊現在忘了，被告封好後，伊再拿膠帶把整個瓶子封起
    來，並非把兩瓶尿全部混合後再分裝二瓶等語明確；雖證人
    丁○○於本院調查時，就該二瓶尿液如何分裝一節，所述不
    一，然負責監督被告分裝尿瓶者，既為證人甲○○，則當時
    被告如何分裝其排放之尿液一節，證人甲○○之印象應較為
    深刻，而證人丁○○當庭亦表示就此部分可能係記錯了等語
    ，是證人甲○○上開所述，應可採信，且證人丁○○當庭所
    述被告第 1次採尿前即有飲用裝在葡萄汁罐內某液體後排尿
    ，然因尿量不足，第 2次採尿被告又喝水乙情，以及證人甲
    ○○上開所述分裝被告尿液之過程，亦均與慈濟大學濫用藥
    物檢驗中心以99年10月 6日慈大藥字第99100602號函覆本院
    何以甲、乙二瓶尿液檢出之濃度不一之原因相同（即若尿液
    檢體不足，採尿人員可每隔30分鐘提供約 250毫升之飲用水
    以促進排尿，但提供之總水量不得燒過 750毫升為限。另外
    採尿人員應先將兩次採集之尿液混合後，再分裝成甲乙瓶；
    一般造成甲乙瓶尿液顏色不同之原因，多為採尿人員將不同
    時間採集之尿液直接分裝於甲瓶和乙瓶，而未先進行混合；
    因甲乙瓶尿液於不同時間採集，再加上藥物代謝的特性，故
    容易出現甲乙瓶檢驗濃度不一致的情形）；再依證人丁○○
    、甲○○ 2人所證該次採尿之經過情形，被告該次所採集之
    尿液均顯未摻雜其他物品而受污染及遭調包之情事，是以，
    被告徒以此次檢驗報告所載甲、乙 2瓶尿液中所呈現之甲基
    安非他命濃度不一，憑空臆測該二瓶尿液已遭污染或遭調包
    云云，自無足採，即不得以此認係屬顯然足以動搖上開本院
    確定裁定之新證據。
  (四)再被告經本院裁定應送觀察、勒戒確定，並經檢察官依法通
    知其前來執行，而被告即於99年8月24日具狀表明其第3次（
    即99年6月15日下午5時35分）接受檢驗之結果呈陰性反應，
    認第2次（即99年5月26日）檢驗結果顯然有錯誤云云，聲請
    暫緩執行等情，有該聲請暫緩執行狀1份可參（詳見 99年度
    毒偵字第314號偵查卷第 58頁），並有花蓮縣警察局吉安分
    局99年10月11日吉警偵字第0990021708號函所檢附之慈濟大
    學濫用藥物檢驗中心99年6月17日檢驗總表影本1份可佐；雖
    被告現在拘提中，仍未到案而無從通知其到庭陳述，證人即
    第 3次採尿負責封瓶之證人即花蓮縣警察局吉安分局偵查佐
    乙○○於本院調查時，則陳明伊並未將第 3次驗尿結果告知
    被告，不知被告為何會知道等語，然依上開聲請暫緩執行狀
    內容，可知被告於99年8月24日，即已透過不明管道知悉第3
    次尿液檢驗結果，則被告以此為由聲請重新審理，依上揭毒
    品危害防制條例第20條之1第2項但書之規定，應自該日開始
    起算30日內提起，依此計算，被告至遲應於99年 9月23日前
    聲請（末日本為99年9月22日，該日為中秋節，應順延1日）
    ，惟被告於99年 9月24日始具狀聲請重新審理，即已逾期。
  (五)況被告第3次驗尿日期，距離第2次驗尿已有20日之久，而一
    般於尿液中可檢出之最大時限，安非他命為1至4天，甲基安
    非他命為1至5天一節，業經行政院衛生署管制藥品管理局於
    97年12月31日以管檢字第0970013096號函釋明確。是以，被
    告第3次採尿之時間，既然已距離第2次採尿時間達 5日以上
    ，縱令被告第 3次驗尿結果係呈陰性反應，亦應屬被告施用
    甲基安非他命後經人體逐漸代謝之正常結果，故被告執此臆
    測其第 2次驗尿結果呈甲基安非他命陽性反應一節恐有錯誤
    ，極為無稽。且被告第 3次驗尿結果，其尿液中並非全無安
    非他命類反應（濃度分別為：安非他命 71ng/mL、甲基安非
    他命615ng/mL），僅因安非他命濃度未達100ng/mL之標準，
    始判定為陰性，更難謂被告於第 3次驗尿前，並無施用甲基
    安非他命之可能，故被告第 3次驗尿之檢驗報告，雖係本院
    上開確定裁定前已存在，而未經本院斟酌之事證，然依上開
    說明，該次驗尿報告形式上既不足以動搖本院原確定裁定，
    自不能作為准予開始重新審理之確實之新證據。
四、綜上各節，被告本件聲請，實已逾法定之不變期間而不合法
    ，所指各項事證亦均不足以動搖原確定裁定而無理由，應予
    駁回之。
五、依毒品危害防制條例第20條之1第4項前段，裁定如主文。
中    華    民    國    99    年    10    月    22    日
                  刑事第四庭    法  官  黃鴻達
上列正本證明與原本無異。
如對本裁定不服，應於送達後 5日內，向本院提出抗告狀（應抄
附繕本）。
中    華    民    國    99    年    10    月    22    日
                                書記官

司法院資訊處製作；財團法人民間司法改革基金會備份。
